【裁判字號】    92,聲再,129
【裁判日期】    920520
【裁判案由】    詐欺聲請再審
【裁判全文】
臺灣高等法院臺中分院刑事裁定          民國九十二年度聲再字第一二九號
    再審聲請人
    即受判決人  甲○○
右列聲請人因詐欺案件，對於本院九十一年度上易字第一六八八號，中華民國九十二
年四月十五日確定判決（臺灣苗栗地方法院九十年度易字第六五五號、臺灣苗栗地方
法院檢察署九十年度偵字第一七六○號），聲請再審，本院裁定如左：
    主      文
再審之聲請駁回。
    理      由
一、聲請再審意旨稱：
  (一)高院判載有關引用胡耀升的證詞部份，依據胡耀升八十八年度上訴字第二六三五
    號偽造文書案件上訴三審理由明其在警訊原始筆錄係在不自由意願下所作成之
    筆錄，其有附件張錫勳於民國（下同）八十八年六月二十四日所開具之刑求驗傷
    診斷書可證明，而該案又於九十二年四月十日經最高法院判決將原案撤銷發回臺
    灣高等法院台中分院重審，故高院採用胡耀升對再審聲請人甲○○（以下稱聲請
    人）不利的證詞，顯然失之所麗。（請依職權調閱胡耀升高等法院台中分院訴字
二六三五號案，偽造文書三審上訴理由被刑求，附件：張錫勳診斷證明書影本乙
    份）
  (二)行政院國軍退除役官兵輔導委員會榮民總院台中分院（以下簡稱台中榮民總院）
    於九十一年五月十四日所開具胡耀升症狀情緒不穩，妄想幻想失眠社會功能退化
    、診斷為精神分裂症（附件：台中榮民總院診斷書影本乙份），被高院所否定，
    而其原始筆錄因在不自由意願之下所為，且苗栗地檢前往草屯精神療養院拘禁下
    所制作之筆錄已有疑義，而其對高院提出對聲請人之沒去過通霄和苑裡變更土地
    和扮演財團有利於聲請人之證詞又不採，請問有利或不利之證詞皆說成不利於聲
    請人，此種判決上之互相矛，是法律所不容的，因為高院不敢採專業醫師的判
    斷，在推翻判決之虞，又不敢針對沒有精神病的證詞採用，將使法律何去何從，
    罪過！
  (三)證人葉明棧及葉雲慈與告訴人葉日晴（以下稱告訴人）等三人共同出資六十三萬
    委託胡耀升辦理山柑段土地變更事宜，而葉日晴向地院及高院告訴說聲請人在通
    霄及苑裡，葉明棧及葉雲慈都有看到聲請人都有在通霄劉正招處及苑裡山柑段土
    地上方扮演財團角色，可是該兩位被害者皆異口同聲從來沒有見過聲請人（請詳
    見苗栗地院九十年度易字第六五五訊問筆錄），既然沒有出現過通霄苑裡，請問
    ？聲請人如何去扮演財團角色，高院為何對該兩位有利於聲請人的證詞卻支字不
    提，只提劉仁玉、黃則裕、劉正招對聲請人從未出現過通霄苑裡之有利證詞說成
    迴護之詞，此種駝鳥判決真是是非不分，這種判決不備的理由嚴重影響法律的信
    譽及聲請人的權益。
  (四)而證人陳文忠在地檢及地院曾證稱聲請人在台南官田及蕃子段簽約時扮演財團角
    色，而高院傳訊地主陳正雄及郭謝玉暖之代理人郭毓荖卻異口同聲當庭證稱從未
    在簽約時看見聲請人，而且簽約前亦不曾帶他們一夥人包括告訴人、聲請人及陳
    文忠（請詳見高等法院台中分院九十一年度上易字第一六八八號，陳正雄及郭毓
    荖之庭證筆錄），如此明確的證詞高院隻字不提，請問：聲請人如何的扮演財團
    角色，法院不求真，僅憑臆測就入人於罪，這是法律不允許的。
  (五)高院判載係爭台南土地，一為地主陳正雄，一為葉詹快，而聲請人係在簽約時在
    兩位地主家扮演財團角色，且由陳文忠指證歷歷，而告訴人葉日晴亦於告訴狀及
    告訴理由狀構陷說成他向地主陳正雄、葉詹快買土地，而地檢、地院、高院亦從
    不查證告訴人，從來就沒有向葉詹快購買過土地（地檢、地院一路錯的認定聲請
    人向葉詹快買土地錯誤事實，而入罪於聲請人），法院怎麼可以認定告訴人所指
    陳告訴人於八十七年一月二十四日當著葉詹快的面前交付三紙支票後又同時交付
    變更費用一百四十二萬元現金，而此種一路錯的判載，只憑告訴人一紙不實的告
    訴狀，就被法院接受，請問判載不審實情而陷聲請人於不義，法律還有公理正義
    嗎？
  (六)有關八十七年二月十八日告訴人與代書劉仁玉兩造達成不動產買賣預定契約書，
    雙方約定每坪六萬元出售超過部份為變更費用為何在同年二月三日之前所有變更
    費用皆以現金付清？而變更費用的支付告訴人在告狀中皆明由恐嚇而來，而恐
    嚇的地點出現在劉正招家及苑裡農會前，另在劉仁玉女友家及新營某餐廳外有證
    人蘇大慶、陳金輝、陳文忠及告訴人看到，而且都是公眾場所，又不必簽發收據
    ，而告訴人所提出資金來源，又不能自圓其說，除了邏緝上完全矛盾外，又於告
    訴人所編造故事說聲請人於告訴人買賣完成後願大量收購土地互相矛盾，因為告
    訴人在買賣該係爭土地完成前，即於自由意願下與代書簽定完成不動產買賣預定
    契約書，當然此舉告訴人不可能陷於詐欺錯誤中。
  (七)綜上說明太多的判載違法不公不義，亦無理由陷告訴人於錯誤，又將案外人葉詹
    快非地主一直錯誤的判載下去，說成告訴人向他買土地，也說成當著他的面交付
    支票及變更費用，易地易人來判載，難怪聲請人會懷疑最後的一道防線是否被攻
    破了，故有聲請再審之必要。
二、按有罪之判決確定後，有刑事訴訟法第四百二十條第一項所列六款情形之一者；
    及同法第四百二十一條規定不得上訴於第三審法院之案件，其經第二審確定者之
    有罪判決，如有足生影響於判決之重要證據漏未審酌者，始得為受判決人之利益
    聲請再審，否則即非法定聲請再審之原因。又刑事訴訟法第四百二十條第六款所
    謂發見確實之新證據，係指就證據之本身形式上，毋須經調查程序，顯然可認為
    足以動搖原確定判決而言（參照最高法院四十年台抗字第二號判例）。本院查聲
    請人提出張錫勳醫院八十八年六月二十八日出具胡耀升診斷證明書影印本記載病
    名：「胸部挫傷。右腕、左腕多處擦破傷」等情，認非經調查程序從該診斷證明
    書影印本形式上觀察，顯然可認為證人胡耀升在警訊原始筆錄係在不自由意願下
    所作成之筆錄，且該診斷證明書記載前揭病名原因係被刑求致受傷。及聲請人提
    出最高法院書記廳通知書記載胡耀升等常業詐欺案件判決主文：「原判決撤銷，
    發回臺灣高等法院臺中分院。」均不能認為發見確實之新證據。再查聲請人雖提
    出胡耀升中華民國身心障礙手冊記載：「中度精神病」鑑定日期九十一年六月十
    八日及台中榮民總院九十一年五月十四日胡耀升診斷證明書影印本記載症狀：「
    情緒不穩，妄想、幻想、失眠、社會功能退化」；診斷：「精神分裂症」等情，
    均係聲請人詐欺案件行為時八十六年十二月間，及八十七年一、二月間之後之證
    明文件，且本院原確定判決理由欄一之（五）項內，經詳細調查結果，認胡耀升
    並無精神異常狀況，不能為被告（即本件聲請人）有利之證據。復查聲請人其他
    聲請再審狀所陳述，經本院詳核後，係對本院原確定判決職權認定事實之適法行
    使及原確定判決理由，已詳為論斷之事項，係屬徒憑己意而陳述，顯與法定聲請
    再審之要件不符，本件聲請再審，為無理由，應予駁回。
三、據上論結：應依刑事訴訟法第四百三十四條第一項，裁定如主文。
中      華      民      國    九十二     年      五       月    二十    日
                                   臺灣高等法院臺中分院刑事第一庭
                      審判長法  官  陳  紀  綱
                                               法  官  陳  登  源
                                               法  官  方  艤  駐
右正本證明與原本無異。
不得抗告。
                                               書記官  江  玉  萍
中      華      民      國    九十二     年      五       月   二十二   日
                                                                        Ｆ


司法院資訊處製作；財團法人民間司法改革基金會備份。
